臺灣彰化地方法院刑事判決　　　　　　 100年度訴緝字第18號
公　訴　人　臺灣彰化地方法院檢察署檢察官
被　　　告　陳清啟
上列被告因違反毒品危害防制條例案件，經檢察官提起公訴（99
年度毒偵字第1227號），本院判決如下：
    主  文
陳清啟施用第一級毒品，累犯，處有期徒刑壹年；又施用第二毒
品，累犯，處有期徒刑陸月，扣案甲基安非他命壹包（毛重零點
參捌公克）沒收銷燬之，吸食器壹組及玻璃瓶壹個支沒收。應執
行有期徒刑壹年肆月，扣案甲基安非他命壹包（毛重零點參捌公
克）沒收銷燬之，吸食器壹組及玻璃瓶壹個支沒收。
    事  實
一、陳清啟前於民國88年間因搶奪案件，經本院以87年訴字第95
    9號刑事判決判處有期徒刑8月，緩刑3年確定；又於88年間
    因施用毒品案件，經臺灣彰化地方法院檢察署檢察官提起公
    訴並聲請強制戒治，所涉刑案部分，經本院以88年易字第12
    07號刑事判決判處有期徒刑8月確定，後不服提起上訴，惟
    又撤回上訴，並告確定，而亦經本院裁定撤銷前開搶奪案件
    之緩刑，強制戒治部分，因戒治成效合格，經裁定停止戒治
    併交付保護管束；惟於停止戒治期間，再犯施用毒品案件，
    經撤銷停止強制戒治並聲請簡易判決處刑，強制戒治部分，
    於89年10月2日執行完畢釋放，聲請簡易判決處刑部分，則
    經本院改以89年易字第1288號刑事判決判處有期徒刑10月確
    定，嗣上開三罪刑接續執行，於90年11月20日縮短刑期假釋
    付保護管束出監；但於假釋期間，另因犯陸海空軍刑法違反
    職役職責罪，經國防部中部地方軍事法院判處有期徒刑10月
    確定；復因施用毒品案件，經臺灣臺南地方法院檢察署檢察
    官起訴並聲請強制戒治，其強制戒治部分，於92年12月22日
    停止戒治，所餘期間付保護管束，俟因毒品危害防制條例關
    於刑事處遇程序業於93年1月9日修正施行，該次強制戒治程
    序不繼續進行；起訴部分，則經臺灣臺南地方法院法院以91
    年易字第1656號刑事判決判處有期徒刑1年確定，上開2  罪
    刑經定應執行刑有期徒刑1年8月確定，與前案經撤銷假釋之
    殘刑8月4日接續執行後，於94年6月9日縮短刑期執行完畢，
    其於97年間再因施用毒品案件，經本院以97年度簡字第214
    號判處有期徒刑6月，如易科罰金以新台幣1仟元折算1日確
    定，於98年8月21日縮刑期滿，於同年月22日縮短刑期執行
    完畢出監。
二、陳清啟猶不知悔改，基於施用第一級毒品海洛因之犯意，於
    99年7月4日凌晨2時55分許為警採尿送驗，回溯72小時內某
    時，在不詳處所，以不詳方式，施用第一級毒品海洛因1次
    。其又基於施用第二級毒品甲基安非他命之犯意，於99年7
    月3日晚間21時許，在彰化縣埤頭鄉埤頭國小內，以將甲基
    安非他命置於玻璃瓶，外以火燒烤產生煙霧，再用吸食器予
    以吸食之方式，施用第二級毒品甲基安非他命1次。嗣其於
    99年7月4日凌晨0時45分許，經警在彰化縣埤頭鄉○○村○
    ○路○段536號盤查而查扣得其所有之第二級毒品甲基安非他
    命1包（毛重0.38公克）及已供其施用第二級毒品甲基安非
    他命用之吸食器1組及玻璃瓶1個，其後於同日凌晨2時55分
    許，經警採其之尿液送驗，結果呈嗎啡、可待因與安非他命
    、甲基安非他命陽性反應。
三、案經彰化縣警察局北斗分局報告臺灣彰化地方法院檢察署檢
    察官偵查起訴。
    理  由
壹、證據能力部分：
一、按被告以外之人於審判外之言詞或書面陳述，除法律有規定
    者外，不得作為證據，刑事訴訟法第159條第1項固有明文，
    惟被告以外之人於審判外之陳述，雖不符合同法第159條之1
    至第159條之4規定，但經當事人於審判程序同意作為證據，
    法院審酌該言詞陳述或書面陳述作成時之情況，認為適當者
    ，亦得為證據，當事人、代理人或辯護人於法院調查證據時
    ，知有第159條第1項不得為證據之情形，而未於言詞辯論終
    結前聲明異議者，視為有前項之同意，此觀同法第159條之5
    規定即明。查本判決後開引用各該被告以外之人於審判外之
    陳述（包含書面陳述），皆屬傳聞證據，惟當事人雖知上開
    證據資料為傳聞證據，仍於本院準備程序及審判期日中對各
    該證據資料均表示同意或無意見而不予爭執，且迄至言詞辯
    論終結前亦未再聲明異議，本院審酌上開證據資料製作時之
    情況尚無違法不當等瑕疵，且與本案具有關連性，認為以之
    作為證據應屬適當，揆諸前開規定，爰逕依刑事訴訟法第
    159條之5規定，認前揭證據資料均具有證據能力。
二、復按現行刑事訴訟法關於「鑑定」之規定，除選任自然人充
    當鑑定人外，另設有囑託機關鑑定制度。依同法第198條、
    第208條之規定，不論鑑定人或鑑定機關、團體，固均應由
    法院、審判長、受命法官或檢察官視具體個案之需要而為選
    任、囑託，並依第206條之規定，提出言詞或書面報告，始
    符合同法第159條第1項所定得作為證據之「法律有規定」之
    情形。否則所為之鑑定，仍屬傳聞證據。然於司法警察機關
    調查中之案件，為因應實務上，或因量大、或有急迫之現實
    需求，併例行性當然有鑑定之必要者，例如毒品之種類與成
    分、尿液之毒品反應，或者槍彈有無殺傷力等鑑定，基於檢
    察一體原則，得由該管檢察長對於轄區內之案件，以事前概
    括選任鑑定人或囑託鑑定機關、團體之方式，俾便轄區內之
    司法警察官、司法警察對於調查中之此類案件，得即時送請
    先前已選任之鑑定人或囑託之鑑定機關、團體實施鑑定，以
    求時效（法務部92年9月1日法檢字第0920035083號函參照，
    刊載於法務部公報第312期）。此種由司法警察官、司法警
    察依檢察官所概括選任之鑑定人或囑託鑑定機關、團體所為
    之鑑定結果，與檢察官選任或囑託為鑑定者，性質上並無差
    異。查卷附之詮昕科技股份有限公司報告編號00000000之濫
    用藥物尿液檢驗報告，為檢察機關概括委託司法警察機關、
    司法警察執行鑑定職務所出具之鑑定報告，且該鑑定機關基
    於其專業職能及經驗所為之鑑驗，做成書面紀錄，其憑信性
    已具相當之擔保，且鑑定過程，亦核無何違法或不當之情事
    ，揆諸前開說明，自可作為證據。
貳、實體部分：
一、訊據被告陳清啟於警詢、偵查時及本院行準備程序暨審理中
    均坦承上開於99年7月3日晚間21時許，施用第二級毒品甲基
    安非他命之事實，並有第二級毒品甲基安非他命1包（毛重
    0.38公克）、吸食器1組及玻璃瓶1個扣案可佐，且被告獲案
    後，於99年7月4日凌晨2時55分許，為警所採集之尿液，經
    送詮昕科技股份有限公司檢驗，結果確有安非他命及甲基安
    非他命陽性反應，此有該公司報告編號00000000號之濫用藥
    用尿液檢驗報告1紙在卷可稽。是被告確有此部分施用甲基
    安非他命之犯行，足以認定。惟再訊之被告陳清啟則矢口否
    認涉有施用第一級毒品海洛因之犯行，並辯稱：伊確未施用
    第一級毒品海洛因云云。但查：
  (一)被告陳清啟於警詢中明白供承：「（問：警方所提供之採尿
    空瓶二個是否乾淨？所採集之尿液是否為你親自排尿且緘封
    ）空瓶二個是乾淨的。所採集尿液是我親自排尿且緘封」（
    見99年7月4日警詢調查筆錄），後於本院審理中，亦自表示
    對員警之採尿過程並無任何異議等語，是堪認本件警員採集
    之尿液（原樣編號C107）為被告陳清啟所排放，且其後所為
    之密封程序亦無不當，並無錯置之可能。
  (二)按一般人注射海洛因後經體內吸收代謝約30分鐘後，以嗎啡
    型態為主開始排入尿中，以最初6至12小時排泄量最多，約
    有80%之毒品代謝物（嗎啡）可在注射後24小時內由尿排出
    體外，剩餘量排出體外所需時間，視施打量多少、個人代謝
    情況及檢驗機關使用閾值不同而異，一而言大都於注射後72
    小時內排出殆盡；而文獻報告中，雖確實有藥品或食品因交
    叉反應，可在尿液測試中產生偽陽性之嗎啡反應，於作尿液
    嗎啡篩檢時，也同樣的可能會有偽陽性產生，但利用精密的
    儀器分析，將可排除偽陽性之可能，目前最常採用之確認方
    法為以氣相層析質譜儀（GC/MS）作藥物及其代謝產物之定
    性及定量分析確認，可完全排除偽陽性之干擾等情，業經法
    務部調查局90年4月12日(90)陸(1)字第90133335號函及行政
    院國軍退除役官兵輔導委員會臺北榮民總醫院83年4月7日（
    83）北總內字第3059號函示明確；另按甲基安非他命經口服
    投與後約70%於24小時內自尿中排出，約90%於96小時內自尿
    中排出，由於甲基安非他命成分之檢出與其投與方式、投與
    量、個人體質、採尿時間與檢測儀器之精密度等諸多因素有
    關，因此僅憑尿液中呈安非他命陽性反應，並無法確實推算
    吸食時間距採集時間之長短，惟依上述資料推斷，最長可能
    不會超過4日，亦經行政院衛生署藥物食品檢驗局81年2月8
    日（81）藥檢一字第001156號函示明確，且上開函示並為本
    院職務上所知悉之事項。本案被告陳清啟為警方所採集之尿
    液，係置入尿液瓶並密封編號（C107號），將之囑託詮昕科
    技股份有限公司檢驗，經以氣相層析質譜儀鑑驗結果確實檢
    出尿液中含有第一級毒品嗎啡（檢出濃度2543ng/ml、閥值
    濃度300ng/ml) ，且檢出嗎啡代謝物之濃度，高出氣相層析
    質譜儀可檢出之閾值濃度甚多，此有該公司2010年7月16 日
    報告編號00000000濫用藥物尿液檢驗報告、彰化縣警察局北
    斗分局委託檢驗尿液代號與真實姓名對照認證單1紙在卷可
    證。是依所上述，足認被告陳清啟於前述為警採尿時點即99
    年7月4日凌晨2時55分許，回溯前72小時內確有施用第一級
    毒品海洛因之行為無訛。
  (三)綜上所述，被告陳清啟否認施用第一級毒品海洛因之辯詞，
    與事實不符，不可採信。其確有於99年7月4日凌晨2時55分
    許，回溯前72小時內之某時，為施用第一級毒品海洛因之行
    為，應屬無訛。從而，本案事證已臻明確，被告陳清啟之上
    開施用第一級毒品海洛因及第二級毒品甲基安非他命之犯行
    ，洵堪認定。
二、按施用第一、二級毒品為犯罪行為，毒品危害防制條例第10
    條定有處罰明文。故施用第一、二級毒品者，依前揭規定本
    應科以刑罰，惟基於刑事政策，對合於一定條件之施用者，
    則依同條例第20條、第23條之規定，施以觀察、勒戒及強制
    戒治之保安處分。又毒品危害防制條例於92年7月9日修正公
    布，自93年1月9日施行，其中第20條、第23條將施用毒品之
    刑事處遇程序，區分為「初犯」及「5年內再犯」、「5 年
    後再犯」。依其立法理由之說明：「初犯」，經觀察、勒戒
    或強制戒治後，應為不起訴處分或不付審理之裁定；經觀察
    、勒戒或強制戒治執行完畢釋放後，「5年內再犯」者，因
    其再犯率甚高，原實施之觀察、勒戒及強制戒治既已無法收
    其實效，爰依法追訴或裁定交付審理。至於經觀察、勒戒或
    強制戒治執行完畢釋放後，「5年後再犯」者，前所實施之
    觀察、勒戒或強制戒治已足以遮斷其施用毒品之毒癮，為期
    自新及協助其斷除毒癮，仍適用「初犯」規定，先經觀察、
    勒戒或強制戒治之程序。從而依修正後之規定，僅限於「初
    犯」及「5年後再犯」二種情形，始應先經觀察、勒戒或強
    制戒治程序。倘被告於5年內已再犯，經依法追訴處罰，縱
    其第3次（或第3次以上）再度施用毒品之時間，在初犯經觀
    察、勒戒或強制戒治執行完畢釋放5年以後，已不合於「5年
    後再犯」之規定，且因已於「5年內再犯」，顯見其再犯率
    甚高，原實施觀察、勒戒或強制戒治，已無法收其實效，即
    應依該條例第10條處罰。至於第3次（或第3次以上）施用毒
    品之時間，是否宜有期間限制？以多久為適宜？則分屬刑事
    政策、專門醫學之範圍，非審判機關所能決定，有待循立法
    途徑解決（最高法院97年度第5次刑事庭會議決議及97年度
    臺非字第348、390、405、406、423號判決意旨參照）。查
    本案被告陳清啟有如犯罪事實欄所述曾受強制戒治完畢及其
    後再因施用毒品之犯行，經判處罪刑確定，後入監執行完畢
    等事實，此有臺灣彰化地方法院檢察署刑案資料查註紀錄表
    及臺灣高等法院被告前案紀錄表各1份在卷可考。是本案被
    告陳清啟再犯本案施用第一級毒品及第二級毒品之犯行，按
    諸前揭說明，即與5年後再犯之情形有別，自應逕行追訴。
三、核被告陳清啟所為，係犯毒品危害防制條例第10條第1項之
    施用第一級毒品罪、同條例第10條第2項之施用第二級毒品
    罪。被告持有第一、二級毒品進而施用，其持有第一、二級
    毒品之低度行為，應為其施用第一、二級毒品之高度行為吸
    收，均不另論罪。被告前開施用第一級毒品海洛因及第二級
    毒品甲基安非他命之犯行，犯意各別、行為互殊，應予分論
    併罰。又被告有上開犯罪事實欄所載之前科紀錄，有臺灣高
    等法院被告前案紀錄表、臺灣彰化地方法院檢察署刑案資料
    查註紀錄表各1份在卷可憑，其於有期徒刑執行完畢後，5年
    內故意再犯本件有期徒刑以上之罪，為累犯，應依刑法第47
    條第1項之規定加重其刑。爰審酌被告曾因施用毒品而受強
    戒治，猶不知悔改，未能戒除毒癮，竟再度施用毒品，顯乏
    禁絕毒害之決心，並考量其犯罪之品行、動機、手段及目的
    ，暨衡酌其事後猶否認施用第一級毒品海洛因之犯行等一切
    情狀，分別量處如主文所示之刑，並定其應執行之刑，以示
    懲儆。扣案之第二級毒品甲基安非他命1包（毛重0.38公克
    ）非但係被告所有，且為毒品，是該扣案物應依毒品危害防
    制條例第18條第1項前段規定宣告沒收並銷燬；另扣案之吸
    食器1組及玻璃瓶1個，均係被告所有，且係被告施用甲基安
    非他命所用之物，已如上述，依法予宣告沒收。
據上論斷，應依刑事訴訟法第299條第1項前段，毒品危害防制條
例第10條第1項、第2項、第18條第1項前段，刑法第11條、第47
條第1項、第38條第1項第2款、第51條第5款，判決如主文。
本案經檢察官朱健福到庭執行職務。
中    華    民    國    100   年    5    月    26    日
                  刑事第三庭     審判長法官   李進清
                                 法      官   陳銘壎
                                 法      官   洪志賢
以上正本證明與原本無異。
如不服本判決應於收受判決後10日內向本院提出上訴書狀，並
應敘述具體理由。其未敘述上訴理由者，應於上訴期間屆滿後
20日內向本院補提理由書(均須按他造當事人之人數附繕本)
「切勿逕送上級法院」。
中    華    民    國    100   年    5    月    26    日
                                 書  記  官   許億先
附錄本案論罪科刑法條全文：
毒品危害防制條例第10條
施用第一級毒品者，處 6 月以上 5 年以下有期徒刑。
施用第二級毒品者，處 3 年以下有期徒刑。